臺灣屏東地方法院刑事判決　　　　　　　 94年度訴字第295號
公　訴　人　臺灣屏東地方法院檢察署檢察官
被　　　告　戊○○
選任辯護人　邱芬凌律師
上列被告因偽造有價證券案件，經檢察官提起公訴（93年度偵字
第5869號），本院判決如下：
    主  文
戊○○意圖供行使之用，而偽造有價證券，處有期徒刑壹年捌月
，緩刑肆年。票號０四九五五七號、到期日八十四年十二月十六
日、面額新臺幣貳拾萬元、到期日八十五年一月十六日之本票壹
紙關於發票人「丁○○」部分，沒收。
    事  實
一、戊○○於民國（下同）84年12月6 日，因急需現款週轉，擬
    向甲○○○借款，因甲○○○要求本票上須經有財力者擔保
    始允諾借貸，戊○○為使順利向甲○○○借款，竟意圖供行
    使之用而基於偽造有價證券之犯意，在票號為049557號、發
    票日為84年12月16日、面額新臺幣（下同）200,000 元及到
    期日為85年1 月16日之本票乙紙上，偽造「丁○○」之署名
    ，使之成為共同發票人，並持之交予甲○○○作為借款之擔
    保。嗣因戊○○屆期無法還款，甲○○○持上開本票向臺灣
    屏東地方法院聲請本票裁定，並查封拍賣丁○○所居住之房
    屋，丁○○始知悉上情。
二、案經丁○○訴由臺灣屏東地方法院檢察署檢察官偵查起訴。
    理  由
一、有關證據部分：
  (一)按刑事訴訟法第158 之3 規定，證人、鑑定人依法應具結而
    未具結者，其證言或鑑定意見不得作為證據。本件證人甲○○○於偵查中係以被告身分應訊，既非以證人身分到庭，而
    未經依法具結陳述，依上開規定，證人甲○○○於偵查中之
    證述應不具證據能力。又告訴代理人丙○○在偵查中陳述除
    有關表明告訴意旨外，另陳述「依筆跡來看可能是戊○○」
    等語，然此部分之證述並未經具結，依上開規定亦無證據能
    力。
  (二)又本件公訴人並未以卷存之告訴狀作為被告犯罪事實之證據
    ，自不生傳聞法則而無證據能力之問題。
  (三)檢察官聲請傳訊證人丙○○，證明本件犯罪事實，惟本件陳
    輝並非被害人，就本件犯罪事實既未親身經歷，故應刑事訴
    訟法第163 條之2 第1 項之規定，予以駁回檢察官之聲請。
二、本件訊據被告固坦承曾在票號為049557號、發票日為84年12
    月16日、、面額200,000 元及到期日為85年1 月16日之本票
    乙紙（下稱：系爭本票），簽署「丁○○」之署名，使之成
    為為共同發票人，並持系爭本票向甲○○○借款200,000 元
    等情，惟矢口否認有何偽造有價證券之犯行，辯稱：向甲○○○所借之款項，原係供伊與丁○○之女乙○○所共用，故
    在借款前，伊曾跟乙○○到丁○○家中告知要簽他的名字當
    保證人，經過丁○○同意，所以伊才在系爭本票簽署「丁○○」之姓名為共同發票以供擔保云云，經查：
  (一)被告於84年12月6 日以系爭本票上向證人甲○○○借款200,
    000 元乙節，除經被告於偵查中及本院審理時自白在卷外，
    且經證人甲○○○於本院審理時證述明確，並有系爭本票影
    本乙紙為證。
  (二)又系爭本票上「丁○○」之署名，經與偵查卷第44頁所存被
    告當庭書寫「丁○○」之署名予以比對，其筆順、按捺、勾
    勒及轉折均相符，且被告亦自承該署名為伊所為。
  (三)再者，證人乙○○於本院審理時否認被告向甲○○○所借之
    款項，係供被告與乙○○所共用乙事（見本院94年10月19日
    審判筆錄），雖被告另提出錄音帶及譯文為證，惟姑不論證
    人乙○○並未承認錄音帶內之聲音確為證人乙○○聲音乙節
    ，僅就該錄音內容之譯文觀之，係被告主動提及借款共用之
    事，而證人僅答以「嗯! 」、「好! 」之單詞而已，並非被
    告所指為證人乙○○之乙直述借款平分之事，且在被告言及
    「我是希望你用的部分可以跟我籌一籌這樣，說實在我的能
    力真的有限。」等語時，被告所指之乙係回答「我說給你聽
    ，他現在要『叫你』全部還，我沒騙你。」等語，亦可認錄
    音中乙亦係認為該筆債務係被告的債務，所以才有「他現在
    叫你全部還」之回答，是被告所辯：向甲○○○所借之款項
    ，係供被告與丁○○之女乙○○所共用云云，顯無可採。
  (四)另被告於偵查中已供陳「當初在寫本票的時候，他不在場，
    也不知道，我事後才跟丁○○講的，但他沒有反對」等語（
    見93年度他字第258 號偵查卷第42頁），顯與其在本院所辯
    ：在借款前，伊曾跟乙○○到丁○○家中告知要簽他的名字
    當保證人，經過丁○○同意，所以伊才在系爭本票簽署「丁○○」之姓名為共同發票以供擔保云云不同；且證人乙○○
    於本院審理時亦證述不知道被告曾經用丁○○的名義開立本
    票等語，故被告於本院所辯，亦無可採。
  (五)綜上所述，本件事證明確，被告犯行應可認定。
三、核被告所為係犯刑法第201 條第1 項之偽造有價證券罪。又
    被告在本票上偽造「丁○○」署名之行為，為偽造有價證券
    之部分行為，被告偽造本票有價證券後，復持以行使，行使
    之低度行為應為偽造之高度行為所吸收，均不另論罪。另被
    告行使該偽造之本票作為擔保以向甲○○○詐欺取財之行為
    ，已包含於行使偽造有價證券之內，而不另成立詐欺罪。本
    院審酌被告所偽造之本票僅一張，且被告本人亦為發票人，
    對票據流通之影響不大，所造成之金融秩序之危害亦非鉅，
    被告因一時失慮，致罹此重典，如處以最輕本刑3 年有期徒
    刑，毋寧過重，犯罪情節尚堪憫恕，情輕法重，爰依刑法第
    59條規定，予以減輕其刑。又被告並無前科，有卷存臺灣高
    等法院被告前案紀錄表乙紙可參，素行良好，經此偵、審程
    序，應當知所警惕，本院認所宣告之刑以暫不執行為適當，
    爰併諭知緩刑4 年，以啟自新。
四、關於二人以上為共同發票人之有價證券，如僅其中部分共同
    發票人係偽造，因該有價證券之真正發票人部分仍屬有效，
    為避免影響合法執票人對於真正發票人之票據權利，自不得
    將整張有價證券宣告沒收，此時僅將該有價證券關於偽造發
    票人部分宣告沒收即可。本件偽造之本票一張（發票日為84
    年12月16日、票號為049557號、面額200,000 元、到期日為
    85年1 月16日），並無證據顯示業已滅失，故該本票關於發
    票人「丁○○」部分，應依刑法第205 條之規定，予以宣告
    沒收，又此部分偽造之有價證券既已沒收，則該偽造「丁○○」之署名一枚，自無庸再依刑法第219 條之規定，予以沒
    收。
五、據上論斷，應依刑事訴訟法第299 條第1 項前段，刑法第20
    1 條第1 項、第205 條、第59條、第74條第1 款，罰金罰鍰
    提高標準條例第1 條前段，判決如主文。
中　　華　　民　　國　　94　　年　　11　　月　　2 　　日
                  刑事第一庭  審判長法  官  潘正屏
                                    法  官  黃聖涵
                                    法  官  曾吉雄
以上正本證明與原本無異。
如不服本判決應於收受本判決送達後十日內向本院提出上訴書狀，
其未敘述上訴理由者，並得於提起上訴後十日內向本院補提理由
書狀（均須按他造當事人之人數附繕本）「切勿逕送上級法院」
                                    書記官  潘美碧
中　　華　　民　　國　　94　　年　　11　　月　　2 　　日
附錄法條
刑法第201條：
意 圖供行使之用，而偽造、變造公債票、公司股票或其他有價
 證券者，處3 年以上10年以下有期徒刑，得併科3 千元以下罰
 金。
行使偽造、變造之公債票、公司股票或其他有價證券，或意圖供
行使之用，而收集或交付於人者，處1 年以上7 年以下有期徒刑
，得併科3 千元以下罰金。
